【裁判字號】    88,訴,462
【裁判日期】    891229
【裁判案由】    殺人未遂
【裁判全文】
臺灣臺南地方法院刑事判決八十八年度訴字第四六二號
    公  訴  人  臺灣台南地方法院檢察署檢察官
    被      告  甲○○
    選任辯護人  許富元
右列被告因殺人未遂案件，經檢察官提起公訴（八十八年度偵字第一七０六號）及移
送併辦（八十八年度偵字第九五三號) ，本院判決如左：
    主  文
甲○○殺人未遂，累犯，處有期徒刑伍年肆月。
    事  實
一、甲○○於民國八十三年間因違反肅清煙毒條例案件，經本院判處有期徒刑四年四
    月確定，於八十七年二月十一日執行完畢，猶不知警惕，其於八十七年十一月二
    十六日下午十一時許，與乙○○相偕至友人丙○○位於台南縣下營鄉西連村連表
    四三號住處魚塭釣魚飲酒後，迄翌日（即同月二十七日）三時許，由甲○○騎機
    車載乙○○離開，車行至台南縣麻豆鎮北勢里北勢寮三本釣漁場此方約五百公尺
    處，因乙○○主張夜深了，各自回家，甲○○則堅持要前往另處魚塭網魚，雙方
    意見不合發生口角，繼而互毆。乙○○拿出向丙○○借得的水果刀欲刺甲○○，
    惟遭甲○○奪取後，甲○○即基於殺人之犯意，刺向乙○○之左胸，致乙○○左
    胸穿刺傷併氣胸、血胸，左上臂穿刺傷併血腫（傷口各十公分）、腋下穿刺（傷
    口撕裂三公分）等傷，嗣經乙○○乘隙逃離並報案，經警送醫急救始免於難而告
    未遂。
二、案經乙○○訴由台南縣警察局麻豆分局報請台灣台南地方法院檢察署檢察官偵查
    起訴。
    理  由
一、訊據被告甲○○固不否認有與乙○○自鍾文海住處離去欲與乙○○至他處釣魚，
    嗣因雙方發生口角而發生爭執等情事，惟矢口否認有殺人未遂犯行，並辯稱：刀
    子是乙○○向丙○○借的，不是伊帶在身上。伊騎機車載乙○○要去網魚，乙○○坐在機車後面，先出手自後打其頭後部，其乃停車，從後面抱住乙○○腰部，
    乙○○以右手拿黑色不明東西要攻擊伊，不小心才傷及自己左肩，伊未持刀刺乙○○，且伊機車更遭乙○○騎走云云。經查：
（一）本件乙○○遭刺殺之刀係乙○○本人於離開丙○○住處前向丙○○所借，業經
      丙○○到場結證屬實，應可採信。
（二）次查，被告與乙○○於當夜曾共同前往丙○○處釣魚喝酒，二人於離開丙○○
      住處後，由被告騎機車載乙○○，三時許在三本釣魚場北方約五百公尺處，因
      被告主張繼續去網魚，乙○○則要回家睡覺，因而發生爭吵，進而互毆等情節
      ，二人之陳述並無不同。有爭議者為究係乙○○所主張：被告突發奇想以預藏
      的刀子刺殺乙○○，還是被告所稱係乙○○遭被告從後抱住，乙○○以尖刀欲
      刺被告，不小心刺傷自己？然乙○○當時所受之傷勢為「左胸穿刺傷併氣胸、
      血胸、左上臂穿刺傷併血腫（傷口各十公分）、腋下穿刺傷口撕裂三公分」，
      送醫當時有生命危險，經急診住院手術治療，於二日後即八十七年十一月二十
      九日病情隱定，始轉出普通病房繼續治療，有新樓醫院出具之診斷證明書三紙
      及回函一份在卷可參。乙○○之傷既非只一刀（依八十七年十二月二日之診斷
      證明書所示乙○○身中四刀），且在左胸更造成血胸、氣胸及血腫，若如被告
      所辯係乙○○不小心刺傷，不可能刺了自己一刀，再刺第二刀及第三刀、第四
      刀之理，被告辯稱係乙○○自己不小心刺傷云云，顯無可採。
（三）另參酌前揭刀子係乙○○向丙○○借用、二人在案發地點先生口角，再互毆之
      事實，及乙○○事後的傷勢判斷，可認係乙○○於互毆後，拿刀出來威嚇被告
      ，惟遭被告取走後，再由被告基於殺人之故意刺殺乙○○未果。被告雖有器質
      性精神病史，並經判定為中度精神障礙，有奇美醫院的病歷資料一份、康寧殘
      障教養院函數紙及身心殘障手冊在卷可稽，惟於本件案發時並無受精神病症影
      響，業經奇美醫院台南分院精神科鑑定明確，有鑑定報告一份在卷可徵，難認
      其有精神耗弱的情形，併此敘明。本件被告殺人未遂犯行，事證明確，堪以認
      定。
二、被告持刀殺害乙○○未遂，核其所為係犯刑法第二百七十一條第二項、第一項殺
    人未遂罪。移送併辦部分係被害人乙○○就被告與本件相同時間地點持刀殺伊未
    果之行為提出告訴，與本件論罪科刑部分有同一事實關係，本院自得併予審理。
    被告於八十三年間因違反肅清煙毒條例案件，經本院判處有期徒刑四年四月確定
    ，於八十七年二月十一日執行完畢，有被告全國前案紀錄表一份在卷可稽，其於
    五年內再犯有期徒刑以上之本罪，為累犯，應依法加重其刑。被告已著手於上開
    殺人行為之實行而不遂，為未遂犯，依刑法第二十六條規定按既遂犯之刑度減輕
    之，並依法先加後減。爰審酌被告犯罪之動機、目的、手段、所生危害、犯罪後
    態度等一切情狀，量處如主文所示之刑，以資懲儆。扣案水果刀一把雖為被告供
    犯罪所之物，惟非被告所有，無為沒收之諭知，附此敘明。
據上論斷，應依刑事訴訟法第二百九十九條第一項前段，刑法第二百七十一條第二項
、第一項、第四十七條、第二十六條前段判決如主文。
中      華      民      國      八十九    年    十二    月    二十九    日
  臺灣臺南地方法院刑事第一庭
                                      法  官  陳振謙
右正本證明與原本無異
如不服本判決應於送達後十日內向本院提出上訴狀
                                      書記官  陳南山
中      華      民      國      八十九    年    十二    月    二十九    日
附錄本案論罪科刑法條全文：
刑法第二百七十一條第一、二項：殺人者，處死刑、無期徒刑或十年以上有期徒刑。
                              前項之未遂犯罰之。


司法院資訊處製作；財團法人民間司法改革基金會備份。
